【裁判字號】    96,訴,5184
【裁判日期】    970327
【裁判案由】    毒品危害防制條例
【裁判全文】
臺灣高雄地方法院刑事判決              96年度訴字第5184號
公  訴  人  臺灣高雄地方法院檢察署檢察官
被      告  乙○○
                    （另案在臺灣高雄第二監獄執行）
上列被告因違反毒品危害防制條例案件，經檢察官提起公訴（96
年度毒偵字第8476、8477、8478號），本院合議庭裁定由受命法
官獨任改依簡式審判程序審理，並判決如下：
    主  文
乙○○所犯如附表所示之罪，分別判處如附表所示之刑，應執行
有期徒刑貳年柒月，扣案海洛因壹包（含包裝袋，毒品檢驗後淨
重零點零貳肆公克）及殘留海洛因成分之注射針筒壹支均沒收銷
燬之。
    事實及理由
一、本件被告乙○○所犯毒品危害防制條例第10條第1 項、第2
    項施用第一級、第二級毒品罪，其法定刑係死刑、無期徒刑
    、最輕本刑為3 年以上有期徒刑以外之罪，被告於準備程序
    進行中就被訴事實為有罪之陳述，經告知簡式審判程序之旨
    ，並聽取檢察官及被告之意見後，本院認無不得或不宜改依
    簡式審判程序進行之情事，爰依刑事訴訟法第273 條之1 第
    1 項規定，裁定由受命法官獨任改依簡式審判程序審理。
二、本件犯罪事實、證據及應適用之法條均引用檢察官起訴書之
    記載（如附件），並更正、補充如下：（一）犯罪事實欄第
    3 行所載「於民國94年1 月11日因縮短刑期假釋出監」更正
    、補充為「又因施用第二級毒品案件，經該院以92年度簡字
    第4544號判決判處有期徒刑4 月確定，於民國94年1 月11日
    因縮短刑期假釋出監，又因施用第一級毒品案件，經該院以
    94年度訴字第1113號判決判處有期徒刑1 年確定，前開假釋
    亦遭撤銷，入監接續執行後」；犯罪事實欄第14行所載「執
    行完畢」補充為「執行完畢釋放出所」；犯罪事實欄第28行
    所載「並扣有第一級毒品海洛因1 包及注射針筒1 支」補充
    為「並扣有乙○○施用剩餘之第一級毒品海洛因1 包（檢驗
    後淨重0.024 公克）及施用海洛因所使用而殘留海洛因成分
    之注射針筒1 支」。（二）證據部分補充被告於本院審理時
    之自白、高雄醫學大學附設中和紀念醫院檢驗報告（報告編
    號0000-000）以及扣案海洛因1 包、注射針筒1 支為證據。
    又被告此次施用毒品之時間距前次強制戒治執行完畢釋放後
    雖已逾5 年，但其間曾因其他施用毒品案件遭致判刑。按毒
    品危害防制條例於92年7 月9 日修正公布，自93年1 月9 日
    施行，其中第20條、第23條將施用毒品之刑事處遇程序，區
    分為「初犯」及「5 年內再犯」、「5 年後再犯」。依其立
    法理由之說明：「初犯」，經觀察、勒戒或強制戒治後，應
    為不起訴處分或不付審理之裁定；經觀察、勒戒或強制戒治
    執行完畢釋放後，「5 年內再犯者」，因其再犯率甚高，原
    實施之觀察、勒戒及強制戒治既已無法收其實效，爰依法追
    訴或裁定交付審理。至於經觀察、勒戒或強制戒治執行完畢
    釋放後，「5 年後再犯」者，前所實施之觀察、勒戒或強制
    戒治已足以遮斷其施用毒品之毒癮，為期自新及協助其斷絕
    毒癮，仍適用「初犯」規定，先經觀察、勒戒或強制戒治之
    程序。從而依修正後之規定，僅限於「初犯」及「5 年後再
    犯」2 種情形，始應先經觀察、勒戒或強制戒治程序。倘被
    告於5 年內已再犯，經依法追訴、處罰，縱其第3 次（或第
    3 次以上）再度施用毒品之時間，在初犯觀察、勒戒或強制
    戒治執行完畢釋放5 年以後，已不合於「5 年後再犯」之規
    定，且因已於「5 年內再犯」，顯見其再犯率甚高，原實施
    觀察、勒戒或強制戒治，已無法收其實效，即應依該條例第
    10條處罰，此有最高法院95年5 月9 日第7 次刑事庭會議決
    定意旨可資參照。從而，本件仍不合於「5 年後再犯」之規
    定，應依該條例第10條追訴、處罰。（三）被告先後3 次因
    施用而持有海洛因及先後2 次因施用而持有甲基安非他命之
    低度行為，均為其施用之高度行為所吸收，毋庸另論。（四
    ）茲審酌被告前因施用毒品案件，迭經觀察、勒戒與強制戒
    治、判刑後，猶未悛悔而再為本件施用毒品犯行，此有臺灣
    高等法院被告前案紀錄表附卷可稽，足見其毒癮匪淺，然念
    其犯後尚能供承犯行，態度尚佳，且毒癮戒絕確實不易，又
    其施用毒品乃戕害自身健康而未直接危害他人，以及犯罪之
    手段、所生危害等一切情狀，分別量處如主文所示之刑，並
    定應執行之刑，以資懲儆。扣案海洛因1 包（檢驗後淨重0.
    024 公克）及殘留海洛因成分之注射針筒1 支（其毒品應無
    法與包裝袋或針筒完全澈底析離乾淨而均應整體視為毒品）
    ，分別為被告施用剩餘之毒品及施用毒品所使用之物，業經
    其供明在卷，核與本案具有關連性，應依毒品危害防制條例
    第18條第1 項前段規定，諭知沒收銷燬之。
三、依刑事訴訟法第273 條之1 第1 項、第299 條第1 項前段、
    第310 條之2 、第454 條第2 項，毒品危害防制條例第10條
    第1 項、第2 項、第18條第1 項前段，刑法第11條、第47條
    第1 項、第51條第5 款，判決如主文。
四、如不服本判決，得自判決書送達之日起10日內，向本院提起
    上訴。
本案經檢察官甲○○到庭執行職務。
中    華    民    國    97    年     3    月    27    日
                      鳳山刑事第二庭  法  官  譚德周
以上正本證明與原本無異。
如不服本判決應於收受本判決後10日內向本院提出上訴書狀，並
應敘述具體理由，如未敘述上訴理由者，應於上訴期間屆滿後20
日內補提理由書狀於本院（均須按他造當事人之人數附繕本）「
切勿逕送上級法院」。
中    華    民    國    97    年    3     月    27    日
                                      書記官  林雅婷
附錄法條：毒品危害防制條例第10條第1 項、第2  項
施用第一級毒品者，處 6 月以上 5 年以下有期徒刑。
施用第二級毒品者，處 3 年以下有期徒刑。
附  表：
┌──────┬──────────────────┐
│編號        │罪名及宣告刑                        │
├──────┼──────────────────┤
│編號一（即起│施用第一級毒品，累犯，處有期徒刑玖月│
│訴書犯罪事實│。又施用第二級毒品，累犯，處有期徒刑│
│(1)部分）   │陸月。                              │
├──────┼──────────────────┤
│編號二（即起│施用第一級毒品，累犯，處有期徒刑玖月│
│訴書犯罪事實│，扣案海洛因壹包（含包裝袋，毒品檢驗│
│(2)部分）   │後淨重零點零貳肆公克）及殘留海洛因成│
│            │分之注射針筒壹支均沒收銷燬之。又施用│
│            │第二級毒品，累犯，處有期徒刑陸月。  │
├──────┼──────────────────┤
│編號三（即起│施用第一級毒品，累犯，處有期徒刑玖月│
│訴書犯罪事實│。                                  │
│(3)部分）   │                                    │
└──────┴──────────────────┘


司法院資訊處製作；財團法人民間司法改革基金會備份。
